臺灣臺南地方法院刑事判決
110年度交簡上字第23號
上  訴  人  臺灣臺南地方檢察署檢察官
上  訴  人  
即  被  告  朱昱翰



選任辯護人  吳幸怡律師
上列上訴人因被告過失傷害案件，不服本院中華民國109年12月3
1日109年度交簡字第3634號第一審簡易判決（聲請簡易判決處刑
書案號：109年度調偵字第2368號），提起上訴，本院管轄之第
二審合議庭判決如下：
    主  文
上訴駁回。
    事實及理由
一、本判決所引用被告以外之人於審判外之陳述，檢察官、被告
    朱昱翰及辯護人於本院準備程序時，均已明示同意有證據能
    力（上訴卷第114頁），經本院審酌該等證據作成時之情況
    ，並無違法取證或其他瑕疵，與本案待證事實均具有關聯性
    ，證明力非明顯過低，認為以之作為證據應屬適當，依刑事
    訴訟法第159條之5第1項規定，均有證據能力。另本判決所
    引用之非供述證據，與本案待證事實均具有證據關聯性，且
    無證據證明係公務員違背法定程序所取得，依刑事訴訟法第
    158條之4規定之反面解釋，亦均有證據能力。
二、本案經本院第二審合議庭審理結果，認第一審簡易判決以被
    告犯刑法第284條前段之過失傷害罪，依刑事訴訟法第449條
    第1項前段、第3項、第454條第2項、刑法第284條前段、第5
    5條、第62條前段、第41條第1項前段、刑法施行法第1條之1
    第1項，量處有期徒刑4月，並諭知如易科罰金，以新臺幣1,
    000元折算1日，經核其認事用法並無不合，量刑亦稱妥適，
    應予維持，除證據部分補充「被告於本院第二審準備程序及
    審理時之自白」、「臺南市政府警察局歸仁分局110年4月30
    日南市警歸偵字第1100225344號函檢附監視錄影光碟1片」
    、「本院110年9月15日勘驗筆錄」、「臺南市政府交通局11
    0年7月12日南市交管字第1100845622號函」、「臺南市政府
    110年10月21日府交智安字第1101277355號函檢送南覆00000
    00案覆議意見書」外，其餘均引用第一審簡易判決記載之事
    實、證據及理由（如附件）。
三、上訴意旨：
㈠、檢察官依告訴人陳宗和、李淑惠之請求提起上訴，上訴意旨
    略以：告訴人因被告肇致本件車禍受傷嚴重，被告於事發當
    時未主動關心，告訴人等送醫治療後亦未關心告訴人2人傷
    勢，更於鑑定後堅稱其無肇事責任，迄今未與告訴人等達成
    和解，顯見被告犯後態度不佳毫無悔意，無法撫平告訴人所
    受傷害之痛苦及龐大經濟壓力，原審對被告犯罪行為所科之
    刑度，實屬過輕等語。
㈡、被告上訴意旨略以：原審量刑過重。被告係緩步起駛，且僅
    車頭之車牌處與告訴人發生碰撞，其過失程度非重。告訴人
    騎乘機車有超速之情形，且有附載2人之超載違規，並駛出
    路面邊線，加油站出口左側有擺放旗幟及紙箱，影響被告看
    到告訴人來車之視線，均為事故發生之原因。被告於事發後
    立即請朋友報警，並在路上指揮交通，被告有與父母一同前
    往醫院探望告訴人，並無不關心告訴人之情形等語。
四、本院之判斷：　　
㈠、證人即告訴人陳宗和雖於109年5月4日警詢中稱當時車速約每
    小時50至60公里（警卷第17頁），但於109年7月15日警詢時
    則改稱車速約40至50公里（警卷第14頁），前後所述不同，
    縱使經本院勘驗現場監視器錄影畫面，然仍無法確認車速究
    竟是否超過時速50公里，是告訴人陳宗和騎乘機車究竟是否
    超越速限，依據卷內證據，無法明瞭。
㈡、依據現場監視器錄影光碟翻拍照片顯示（警卷第45頁），告
    訴人陳宗和騎乘機車即將與被告碰撞前之位置，係緊貼路面
    邊線，右側車身雖有超出路面邊線，但左側車身則仍在邊線
    內，並非完全騎乘在邊線外之路肩上，對於被告注意告訴人
    行駛前來之視線，應未造成影響；再根據上開照片，加油站
    出口左側雖有放置紙箱及旗幟，但並未緊鄰出口，而是尚有
    一段距離，對於被告判斷來車之視線，亦難認有造成顯著影
    響，且被告駕車自加油站出口駛出時，見有紙箱及旗幟放置
    ，自應更加注意，確實看清有無來車，始能駛入車道。
㈢、告訴人騎乘機車附載2人，違反道路交通安全規則第88條第1
    巷第2款之規定，確屬事實，但是告訴人2人所受傷害係因遭
    被告駕車碰撞及倒地而造成，告訴人騎乘機車違規附載2人
    ，是否因此造成告訴人更容易受傷，並無實證得以證明之。
    況本院依被告聲請囑託臺南市車輛行車事故鑑定覆議委員會
    就本件車禍事故之肇事責任進行鑑定，結果亦認為被告駕駛
    自小客車，起駛未讓行進中車輛先行，為肇事原因；告訴人
    陳宗和無肇事因素，有臺南市政府110年10月21日府交智安
    字第1101277355號函檢送南覆0000000案覆議意見書在卷可
    按（本院二審卷第195至198頁）。被告雖辯稱上情，然均無
    從認定告訴人之駕駛行為係本件車禍之肇事因素。　
㈣、另關於刑之量定，為求個案裁判之妥當性，法律賦予法院裁
    量之權，量刑輕重，屬為裁判之法院得依職權自由裁量之事
    項。在同一犯罪事實與情節，如別無其他加重或減輕之原因
    ，且下級審法院量定之刑，已斟酌刑法第57條各款所列情狀
    ，在法定刑度內酌量科刑，亦無過重或失輕之不當情形，則
    上級審法院對下級審法院之職權行使，原則上應予尊重（最
    高法院85年度台上字第2446號判決意旨參照）。檢察官循告
    訴人意見主張被告犯後態度不佳，指謫原審量刑過輕；被告
    以告訴人之駕駛行為亦為本件車禍之肇事因素，指謫原審量
    刑過重為由，分別提起上訴。惟查，告訴人之駕駛行為難認
    係本件車禍之肇事因素，已如上述，被告所違犯刑法第284
    條前段之過失傷害罪，其法定刑為「1年以下有期徒刑、拘
    役或10萬元以下罰金」，原審經審理結果，認被告犯罪事證
    明確，並就量刑部分，審酌被告駕駛自用小客車，起駛未讓
    行進中車輛先行，肇致本案事故，使告訴人2人因而受傷，
    並考量被告犯後坦承犯行之態度尚可，然迄未與告訴人2人
    達成和解，未賠償其等所受損害，參酌被告無刑事犯罪前科
    之素行，兼衡被告之過失程度、告訴人2人之傷勢情形，及
    被告自陳教育程度為高中畢業，職業為保險業，家庭經濟狀
    況勉持等一切情狀，量處有期徒刑4月，並諭知易科罰金之
    折算標準，顯見原審已注意適用刑法第57條之規定，就量刑
    刑度詳為審酌並敘明理由，既未逾越法定刑度，復未濫用自
    由裁量之權限，且無輕重失衡之情形，依前開最高法院判決
    意旨，難認原審量刑違法失當。
㈤、綜上，檢察官上訴指摘被告犯後態度不佳，原審量刑過輕；
    被告上訴指摘告訴人駕車亦有過失，原審量刑過重，經核均
    無理由，均應予駁回。
五、按第二審程序，被告經合法傳喚，無正當之理由不到庭者，
    得不待其陳述，逕行判決，刑事訴訟法第371條定有明文。
    又對於簡易判決處刑不服而上訴者，得準用上開規定，此觀
    諸刑事訴訟法第455條之1第3項之規定自明。本件被告經合
    法傳喚，有卷附送達證書可憑，其無正當理由不到庭，爰依
    上開規定，不待其陳述，逕行判決。　　
據上論斷，應依刑事訴訟法第455條之1第1項、第3項、第368條
、第371條、第373條，判決如主文。
本案經檢察官孫昱琦聲請簡易判決處刑，檢察官李佳潔到庭執行
職務。
中　　華　　民　　國　　110 　年　　12　　月　　23　　日
                  刑事第六庭  審判長法　官  高如宜
                                    法　官  鄭銘仁
　　　　　　　　　　　　　　　　　　法　官  陳鈺雯
以上正本證明與原本無異。
本件不得上訴。
　　　　　　　　　　　　　　　　　　書記官  蔡雅惠
中　　華　　民　　國　　110 　年　　12　　月　　30　　日

附錄本案論罪科刑法條：
中華民國刑法第284條
因過失傷害人者，處1年以下有期徒刑、拘役或10萬元以下罰金
；致重傷者，處3年以下有期徒刑、拘役或30萬元以下罰金。

附件：
臺灣臺南地方法院刑事簡易判決
109年度交簡字第3634號
聲　請　人　臺灣臺南地方檢察署檢察官
被　　　告　朱昱翰　男　(民國00年0月00日生)
　　　　　　　　　　身分證統一編號：Z000000000號
　　　　　　　　　　住○○市○○區○○街000巷0號
　　　　　　　　　　居臺南市○區○○街00巷00○0號
上列被告因過失傷害案件，經檢察官聲請以簡易判決處刑（109
年度調偵字第2368號），本院判決如下：
    主  文
朱昱翰犯過失傷害罪，處有期徒刑肆月，如易科罰金，以新臺幣
壹仟元折算壹日。
    犯罪事實及理由
一、本案犯罪事實及證據，均引用檢察官聲請簡易判決處刑書之
    記載（如附件），並補述：
　㈠附件犯罪事實第7至8行「適有陳宗和騎乘車牌號碼號751-CAM
    號普通重型機車，搭載李淑惠」，更正為「適有陳宗和駕駛
    車牌號碼000-000號普通重型機車，搭載李淑惠、陳怡君」
    。
　㈡附件犯罪事實第10至11行「右側第三樂股骨折」更正為「右
    側第三肋骨骨折」。
二、論罪科刑：
  ㈠核被告朱昱翰所為，係犯刑法第284條前段之過失傷害罪。被
    告以一過失行為，致告訴人陳宗和、李淑惠（下合稱告訴人
    2人）均受有傷害，係以一過失行為，觸犯二個過失傷害罪
    ，應依刑法第55條想像競合犯之規定，從一重處斷。被告於
    肇事後犯罪未經發覺前，即向據報前往現場處理之員警坦承
    為肇事人而自首犯行，有臺南市政府警察局歸仁分局交通分
    隊道路交通事故肇事人自首情形紀錄表1份附卷可參（警卷
    第51頁），符合自首要件，應依刑法第62條前段之規定，減
    輕其刑。
  ㈡爰審酌被告駕駛自用小客車，起駛未讓行進中車輛先行，肇
    致本案事故，使告訴人2人因而受傷，所為實有不該；並考
    量被告犯後坦承犯行，態度尚可，然迄未與告訴人2人達成
    和解，未賠償其等所受損害；參以被告無刑事犯罪前科，有
    臺灣高等法院被告前案紀錄表1份附卷可佐，素行非差；兼
    衡被告之過失程度、告訴人2人之傷勢情形；暨被告自陳教
    育程度為高中畢業，職業為保險業，家庭經濟狀況勉持（警
    卷第3頁）等一切情狀，量處如主文所示之刑，並諭知易科
    罰金之折算標準，以資警惕。
三、依刑事訴訟法第449條第1項前段、第3項、第454條第2項，
    刑法第284條前段、第55條、第62條前段、第41條第1項前段
    ，刑法施行法第1條之1第1項，逕以簡易判決處刑如主文。
四、如不服本判決，得自收受送達之日起20日內，向本院提起上
    訴狀（須附繕本），上訴於本院管轄之第二審地方法院合議
    庭。
五、本案經檢察官孫昱琦聲請以簡易判決處刑。
中　　華　　民　　國　　109 　年　　12　　月　　31　　日
　　　　　　　　　刑事第十庭  法　官　張郁昇
以上正本證明與原本無異。
                              書記官　呂伊謦
中　　華　　民　　國　　110 　年　　1 　　月　　4 　　日
附錄本案論罪科刑法條：
中華民國刑法第284條
因過失傷害人者，處1年以下有期徒刑、拘役或10萬元以下罰金
；致重傷者，處3年以下有期徒刑、拘役或30萬元以下罰金。

【附件：（附件內容除列出者，餘均省略）】 
臺灣臺南地方檢察署檢察官聲請簡易判決處刑書
                                   109年度調偵字第2368號
　　被　　　告　朱昱翰　男　21歲（民國00年0月00日生）
　　　　　　　　　　　　住○○市○○區○○街000巷0號
　　　　　　　　　　　　居臺南市○區○○街00巷00○0號
　　　　　　　　　　　　國民身分證統一編號：Z000000000號
上列被告因過失傷害案件，業經偵查終結，認為宜以簡易判決處
刑，茲將犯罪事實及證據並所犯法條分敘如下：
　　　　犯罪事實
一、朱昱翰於民國109年4月19日晚上9時26分許，駕駛車牌號碼0
    00-0000號自用小客車，在臺南市○○區○○路000號加油站內由
    南往北方向作起駛欲駛入車道時，明知起駛前本應注意前後
    左右有無障礙或車輛行人，並讓行進中之車輛行人優先通行
    ，而依當時天候晴、夜間有照明、柏油路面乾燥無缺陷、無
    障礙物、視距良好等情形，並無不能注意之情事，竟疏未注
    意，由上開加油站內起駛進入太子路時，適有陳宗和騎乘車
    牌號碼號751-CAM號普通重型機車，搭載李淑惠，沿太子路
    由西往東方向駛至，朱昱翰閃避不及，兩車遂發生碰撞致人
    車倒地，陳宗和因而受有右側鎖骨粉碎性骨折及右側第三樂
    股骨折等傷害；李淑惠則受有右側脛骨開放性骨折及右外踝
    骨折等傷害。
二、案經陳宗和、李淑惠告訴暨臺南市政府警察局歸仁分局報告
    偵辦。
　　　　證據並所犯法條
一、詢據被告朱昱翰對於上開犯罪事實坦承不諱，核與告訴人陳
    宗和、李淑惠所指訴之情節大致相符，並有道路交通事故現
    場圖、道路交通事故調查報告表（一）（二）、國立成功大
    學醫學院附設醫院中文診斷證明書2份、事故現場和車損照
    片、現場監視錄影光碟1片及截圖1份等附卷可稽。其次，按
    車輛起駛前應顯示方向燈，注意前後左右有無障礙或車輛行
    人，並應讓行進中之車輛行人優先通行，道路交通安全規則
    第89條第1項第7款定有明文，被告駕駛自用小客車，自應注
    意上述道路交通安全規定，以維交通之安全。而依卷內之道
    路交通事故調查報告表所載，本件肇事時、地之天候、路況
    皆良好，被告並無不能注意之情事，竟疏未注意而於加油站
    內起駛欲駛入道路時，致撞及行駛於太子路之告訴人二人，
    造成告訴人二人因而受有上開傷害，是被告自有過失。另本
    件車禍經送請臺南市車輛行車事故鑑定委員會鑑定結果認：
    被告駕駛自用小客車，起駛未讓行進中車輛先行，為肇事原
    因；告訴人陳宗和無肇事因素，此有臺南市車輛行車事故鑑
    定委員會109年11月13日南市交鑑字第1091395379號函附之
    鑑定意見書（南鑑0000000案）在卷可參，益證被告確有過
    失。綜上所述，被告過失之駕駛行為，與告訴人二人受傷間
    ，具有相當因果關係，是本件事證明確，被告犯嫌應堪以認
    定。
二、核被告朱昱翰所為，係犯刑法第284條前段之過失傷罪嫌。
三、依刑事訴訟法第451條第1項聲請逕以簡易判決處刑。
　　此　　致
臺灣臺南地方法院
中　　華　　民　　國　 109　　年　　11　　月　　23　　日
                              檢察官  孫  昱  琦
本件證明與原本無異
中　　華　　民　　國　 109　　年　　12　　月　　3 　　日
                              書記官  邱  鵬  璇